臺灣臺中地方法院民事判決　九十三年度簡上字第六九號
　　上　訴　人　乙○○
　　被　上訴人　龍邦心歡管理委員會
　　法定代理人　甲○○
　　訴訟代理人　丙○○
右當事人間請求損害賠償事件，上訴人對於中華民國九十二年十二月五日本院台中簡
易庭九十二年度中簡字第二四一八號判決提起上訴，本院於九十三年四月三十日言詞
辯論終結，判決如左：
    主      文
上訴駁回。
第二審訴訟費用由上訴人負擔。
    事實及理由
一、本件上訴人起訴主張：上訴人於民國（下同）九十一年十二月十九日購買門牌號
    碼台中市○○路五三九號一、二樓店舖之建物及地下一層二號車位，九十二年一
    月二十日上訴人自台北返回台中並將所有車牌號碼（下同）Ｌ八－八九九六號自
    用小客車，及上訴人任負責人之順富水電工程公司所有（下稱順富公司）Ｘ九－
    三九一三號自用小客車（以下合稱系爭二台車輛），輪流停放於上開車位，然因
    被上訴人未善予處理上訴人所購上開二號車位上方水泥柱滲水現象，致漏水滴落
    於系爭二台車輛，上訴人乃請總幹事及管理員到場檢視並要求出具損害證明書、
    賠償損失及立即改善，惟被上訴人竟延誤處理，加鉅上訴人之損害。計上訴人損
    失有系爭二台車輛車身之烤漆受損，其中Ｌ八－八九九六號小客車之修復費需
    新台幣（下同）三萬五千元，Ｘ九－三九一三號小客車之修復費需二萬五千元，
    合計為六萬元，訴外人順富公司所有之上開車輛業已將對被上訴人之損害賠償請
    求權讓予上訴人，並已於原審以書狀通知被上訴人。另因上訴人無法使用上開
    停車位，上訴人無法自由停車，已侵害上訴人之自由權，計上訴人每日停車於路
    邊，每小時二十元，每日即二百元，每月五千元，上訴人六個月不能停車共計損
    失三萬元。另每月洗車費三千元，六個月合計一萬八千元。又上訴人為順富公司
    之負責人，每月勞健保投保薪資為四萬二千元，每日找停車位浪費時間二小時，
    所失利益五百元，每月約為一萬二千元，六個月計損失七萬二千元。另上訴人為
    電益公司及詠全消防設備師事務所負責人，按依上開比例計算損失六個月所失利
    益為二十二萬五千元。上揭侵害自由權部分，上訴人計僅請求六萬元。上訴人
    計有六個月不能停車，即無負擔該棟大樓管理費之必要，以每月一千四百二十六
    元之管理費計算，合計八千五百五十六元，此數額被上訴人亦應返還之。爰依民
    法第一百八十四條第一項前段、第一百九十五條第一項侵權行為之法律關係（
    及之部分）及公寓大廈管理條例之規定（部分），請求被上訴人應給付上訴
    人十二萬八千五百五十六元，及自起訴狀繕本送達翌日 (即九十二年九月二日）
    至清償日止按年息百分之五計算之利息。然原審僅判決准許部分之金額一萬三
    千五百元及法定利息。上訴之聲明為：(1)原判決不利之上訴人部分廢棄。(2)被上
    訴人應再給付上訴人十一萬五千零五十六元，及自九十二年九月二日（即原審起
    訴狀繕本送達翌日）至清償日止，按年息百分之五計算之利息。被上訴人對於原
    審判決應負系爭二台車輛之修復費用一萬三千五百元，不為爭執。然認上訴人其
    餘上訴之請求，並無理由等語，資以抗辯。求為駁回上訴。
二、按依公寓大廈管理條例第三十四條第一款規定，共有及共用部分之清潔、維護、
    修繕及一般改良為管理委員會之職務。本件系爭二號停車位，既於地下室，其上
    水管、樓板、水泥柱等為被上訴人管理委員會大樓之共有、共用部分甚明。是被
    上訴人管理委員會自有維護系爭車位上方不漏水之責任。查系爭二號車位上方於
    九十一年十二月至九十二年一月間，發生滴水，致系爭二台小客車之車頂烤漆部
    分有受損，只有上訴人之系爭二號停車位有滴水等情，已據證人江明村（即被上
    訴人管理委員會之前任總幹事）於原審審理時證述甚明（見原審卷第六十七頁，
    即九十二年十月七日言詞辯論筆錄）。是系爭二號停車位上方有滴水，致系爭二
    台車輛車頂烤漆受損等情事，堪可信為真實。被上訴人雖不否認有滴水之情事，
    然否認系爭二台小客車車頂烤漆受損，自無可採。又被上訴人既有維護系爭車位
    上方不漏水之責任，然未為妥適處理致系爭二台小客車車頂烤漆受損，則其間並
    有相當因果關係，被上訴人並具有過失，亦堪認定。而按，因故意或過失，不法
    侵害他人之權利者，負損害賠償責任。負損害賠償責任者，債權人得請求支付回
    復原狀所必要之費用，以代回復原狀。民法第一百八十四條第一項前段、第二百
    十三條第三項，分別定有明文。是上訴人（即債權人）自得請求被上訴人賠償系
    爭二台小客車之修復費用。然既稱「必要費用」，則僅以客觀上認定必要之費用
    ，始可得請求。本件依上訴人最先提出之估價單（見原審卷第五十五、五十六頁
    ）（英橋汽車公司之收費依據單），系爭二台小客車之修復費用分別為五千五百
    元（註：Ｘ九－三九一三號小客車部分）、八千元（Ｌ八－八九九六號小客車部
    分）。核與證人吳炎山（英橋汽車公司廠長）於原審證稱：「當時是上訴人請我
    （指吳炎山）將二台車牽來工廠請我估價，車輛受損的情況是車頂、側面烤漆有
    受到酸性物質的腐蝕，並未發現有凹損的情況，以我評估只要將整個車項烤漆即
    可，不需要整台車烤漆。只有車頂的水槽飾條拆裝，不需要整台車拆整，不需要
    重新板金，我的估價是已經包含磨平、拋光、板金、烤漆全部維修費用。我的估
    價是將整個車頂重新烤漆，因為是新漆，上訴人的車身部分是舊漆稍有褪色，所
    以會有一點點色差，但是一般人無法分辨看不出來。因為受損部分只是局部而已
    ，所以我評估只要局部烤漆就能回復原狀。當時是請我就受損部分做維修估價。
    」等語（見原審卷第六十八、六十九頁）。足知，系爭二台小客車回復原狀之必
    要合計一萬三千五元甚為合理，是上訴人於此範圍內之請求，於法尚屬有據，應
    予准許。上訴人稱系爭二台車需整車烤漆，另由阿旗汽車公司估價分別需二萬五
    千、三萬五千元，合計六萬元之修護費，就上開一萬三千五百元部分元已逾必要
    費用之範圍，於法要屬無據，自無理由，不應准許。
三、次按，身體行動自由指身體的行動受不法的拘束或妨礙而言。身體行動自由的剝
    奪，以無合理的方法離去為要件。本件系爭車位上方滴水，致上訴人不能停車，
    上訴人並無任何行動自由受到剝奪，上訴人之自由權並未受到侵害，甚為明顯。
    故而，無論上訴人係依民法第一百九十五條第一項（該條規定人格權或身分權受
    侵害時得請求非財產上損害（即慰撫金）之法律上規定，然仍應以構成民法第一
    百八十四條為要件。換言之，民法第一百八十四條第一項前後段、第二項所保護
    之客體包括人格權及身分權）抑或第一百八十四條為損害賠償之請求，即屬無據
    。而按，民法第二百十三條至第二百十五條為損害賠償方法之規定，民法第二百
    十六條至二百十八條則為損害賠償範圍之規定，均於損害賠償責任原因成立（於
    本件則為侵權行為）後始需酌審之問題。本件上訴人所主張自由權（即不能自由
    停車）受侵害，依上說明，既不成立，則其以民法第二百十六條為據，主張路邊
    停車費、找停車位浪費時間、洗車費等所失利益（即上述（一）所述部分），
    即無理由，無從准許。
四、末按，公寓大廈管理費之繳交，與管理委員會管理事務之進行（註：管理委員會
    與區分所有權人間之關係，應定性為委任（無償）），無對價關係（即非基於雙
    方契約之給付義務與對待給付義務）。縱認被上訴人有上訴人所指未盡管理責任
    之情事，亦非各區分所有權人可得擅自主張免繳管理費之依據。況管理費之收取
    、使用，係為維護共用部分、約定共同部分之維護及修繕，並維持社區之安全、
    處理社區共同事務之用（公寓大廈管理條例第四條至第二十四參照），上訴人縱
    未使用系爭停車位，亦非得以此理由而為免繳管理費之主張。是上訴人此部分之
    主張，亦無理由。
五、綜上所述，本件上訴人對被上訴人主張系爭二台小客車受損，依民法第一百八十
    四條第一項前段侵權行為之法律關係，請求被上訴人於一萬三千五百元之範圍內
    給付必要之修護費用及自起訴狀繕本送達之翌日（即九十二年九月二日），於法
    有據，應予准許。逾此範圍之請求，及上訴人另依自由權受侵害而為所失利益及
    免繳管理費之主張，均屬無據，於法未合，自無從准許，應予駁回。原審就上開
    應予准許部分為上訴人勝訴之判決，而駁回上訴人其餘之請求，並就勝訴部分依
    職權為假執行之宣告，於法並無不合。上訴意旨指摘原判決不當，求予廢棄改判
    ，為無理由，應予駁回，爰判決如主文第一項所示。
六、據上論結，本件上訴無理由，依民事訴訟法第四百三十六條之一第三項、第四百
    四十九條第一項、第七十八條，判決如主文。
中　　　華　　　民　　　國　  九十三  　年        五      月　　二十    日
                                            臺灣臺中地方法院民事第四庭
　　　　　　　　　　　　　　　　　　　　　　　審判長法　官　張　恩　賜
　　　　　　　　　　　　　　　　　　　　　　　　　　法　官　戴　博　誠
　　　　　　　　　　　　　　　　　　　　　　　　　　法　官　陳　添　喜
右為正本係照原本作成。
不得上訴。
中　　　華　　　民　　　國　  九十三  　年        五      月　　二十    日
~B法院書記官
